【裁判字號】    97,上易,281
【裁判日期】    971008
【裁判案由】    詐欺
【裁判全文】
臺灣高等法院臺南分院刑事判決         97年度上易字第281號
上  訴  人
即  被  告  乙○○
選任辯護人  洪士凱律師
上  訴  人
即  被  告  丁○○
選任辯護人  施登煌律師
上列上訴人因被告詐欺案件，不服臺灣雲林地方法院九十六年度
易字第七七號中華民國九十七年三月十一日第一審判決（起訴案
號：臺灣雲林地方法院檢察署九十五年度偵字第四九七三號、九
十六年度偵字第六二三號），提起上訴，本院判決如下：
    主  文
原判決關於乙○○、丁○○部分撤銷。
乙○○共同意圖為自己不法之所有，以詐術使人將本人之物交付
處有期徒刑拾月，減為有期徒刑伍月，如易科罰金，以銀元佰
元即新臺幣玖佰元折算壹日。
丁○○共同意圖為自己不法之所有，以詐術使人將本人之物交付
，處有期徒刑陸月，減為有期徒刑月，如易科罰金，以銀元
佰元即新臺幣玖佰元折算壹日。
    事  實
一、乙○○於民國八十九年間為雲林縣縣議會議長，曾因瀆職案
    件，經本院於八十九年七月六日以八十九年度上易字第二七
    二號，判處有期徒刑五月確定，並於八十九年九月二十一日
    易科罰金執行完畢。乙○○、丁○○、翁誌隆（業經本院於
    九十二年七月九日以九十二年度上易字第二九０號，判處有
    期徒刑一年二月確定），明知雲林離島基礎工業區麥寮區○○○道疏浚工程土石方，不准開採外運，為騙取金錢，竟然
    與任職漢輝商行之職員丙○○（經原審判處有期徒刑一年二
    月，並經本院於九十七年七月七日判決駁回上訴確定），四
    人基於共同犯意之聯絡，意圖為自己不法之所有，由翁誌隆
    於八十九年七、八月間，向經營漢輝商行之甲○○佯稱：將
    安排漢輝商行承包根基營造股份有限公司（以下稱根基公司
    ）所承包交通部公路局、雲林縣東西向快速道路台西鄉至古
    坑鄉五０一標砂方工程（以下簡稱五０一標工程），並負責
    供應同等數量之台塑麥寮六輕隔離水道砂石予漢輝商行等語
    ，甲○○因而陷於錯誤，信以為真，乃授權丙○○處理，四
    人為了進一步取信於甲○○，乃以漢輝商行名義於八十九年
    八月八日與根基公司訂立工程契約書，約定供應五０一標工
    程土方，丙○○得於同日向漢輝商行申請新臺幣（下同）十
    萬元，於當日二十時許，在雲林縣北港鎮麥當勞速食店前，
    交予丁○○，由丁○○轉交予乙○○，丙○○並進而要求漢
    輝商行實際負責人戊○○交付現金三十萬元、匯款十萬元及
    六十萬元，戊○○不疑有他，於是交付三十元予丙○○，由
    丙○○於八十九年八月十一日轉交予翁誌隆，並依指示於八
    十九年八月十一日、八十九年八月十九日，分別將十萬元及
    六十萬元匯入乙○○之臺灣土地銀行虎尾分行帳號00000000
    0000號帳戶內。嗣因乙○○、丙○○、翁誌隆、丁○○始終
    無法提供台塑六輕隔離水道砂石及開採證明予甲○○施工，
    又拒不返還甲○○已付之款項，甲○○始知受騙，並經丙○○先後於九十五年九月一日及同年月二十七日前往雲林縣警
    察局北港分局、臺灣雲林地方法院檢察署自首而發覺上情。
二、案經雲林縣警察局北港分局移送臺灣雲林地方法院檢察署檢
    察官及檢察官指揮法務部調查局雲林調查站調查後偵查起訴
    。
    理  由
壹、程序部分：
一、證據能力部分：
    按被告以外之人於審判外之陳述，雖不符刑事訴訟法第一百
    五十九條之一至第一百五十九條之四之規定，而經當事人於
    審判程序同意作為證據，法院審酌該言詞陳述或書面陳述作
    成時之情況，認為適當者，亦得為證據。當事人、代理人或
    辯護人於法院調查證據時，知有第一百五十九條第一項不得
    為證據之情形，而未於言詞辯論終結前聲明異議者，視為有
    前項之同意。」，刑事訴訟法第一百五十九條之五定有明文
    。查本件檢察官所舉所有書面及言詞陳述之證據能力，業經
    被告二人及渠等之辯護人於本院行準備程序時表示均同意列
    為證據，且迄言詞辯論終結前亦未聲明異議，本院審酌該等
    供述證據之取得過程並無瑕疵，與本案待證事實間復具有相
    當之關聯性，以之為本案證據尚無不當，自得採為證據。
二、關於被告丁○○前經臺灣花蓮地方法院檢察署檢察官以九十
    四年度發查偵字第三七三號為不起訴處分後，本件臺灣雲林
    地方法院檢察署檢察官對被告丁○○再行起訴是否合法部分
    ：
（一）按刑事訴訟法第二百六十條規定「不起訴處分已確定或緩
      起訴處分期滿未經撤銷者，非有左列情形之一，不得對於
      同一案件再行起訴：一、發現新事實或新證據者。二、有
      第四百二十條第一項第一款、第二款、第四款或第五款所
      定得為再審原因之情形者。」其第一款所謂新事實或新證
      據云者，係指於不起訴處分前，未經發見，至其後始行發
      見者而言，且其足認被告有犯罪嫌疑為已足，並不以其確
      能證明犯罪為必要。若不起訴處分前，已經提出之證據，
      經檢察官調查斟酌者，即非前述條款所謂發見之新證據，
      不得據以再行起訴（參照最高法院二十三年上字第一七五
      四號、四十四年台上字第四六七號、五十七年台上字第一
      二五六號、六十九年台上字第一一三九號判例要旨）。又
      其包括因傳訊證人發見新證據之情形在內，若不起訴處分
      確定後，同一證人為與前案證言相異之證言，足認被告有
      犯罪嫌疑者，仍屬於前述條款所謂之發見新證據。（參照
      最高法院二十九年上字第一三０八號判例要旨、七十四年
      度台上字第四一一四號判決要旨）。
（二）查被告丁○○此前被告詐欺案件係經臺灣花蓮地方法院檢
      察署檢察官於九十五年十二月六日以九十四年度發查偵字
      第三七三號為不起訴處分，該案係由本件原審同案被告丙○○以告訴代理人之身分代理甲○○提出告訴，告訴意旨
      略以：丁○○主動向漢輝商行甲○○佯稱可提供甲○○六
      輕隔離水道工程砂石，而甲○○遂指派丙○○與丁○○接
      洽，丁○○即多次與翁誌隆帶同丙○○至六輕隔離水道工
      程採砂土方工地現場，然丁○○於八十九年八月八日在北
      港鎮○○路麥當勞店內收受丙○○交付之十萬元後卻不依
      約交付砂石土方，丙○○多次聯絡未果後去函經濟部工業
      局方知土方禁止外運，使知受騙云云（見原審卷第三０頁
      臺灣花蓮地方法院檢察署九十四年度發查偵字第三七三號
      檢察官不起訴處分書）。而本件被告丙○○於九十五年九
      月一日自首陳述之內容則為：丙○○於八十九年七月初夥
      同乙○○、翁誌隆、丁○○在六輕隔離水道邊見面，乙○○提議希望丙○○與乙○○等人配合欺騙漢輝商行稱乙○○等可以提供六輕隔離水道所清除之土方，供給漢輝商行
      ，其後於八十九年八月八日丙○○在北港鎮麥當勞前交付
      丁○○十萬元現金、八十九年八月十一日戊○○以甲○○
      名義電匯十萬元至乙○○之土地銀行虎尾分行帳號、八十
      九年八月十一日丙○○交付翁誌隆三十萬現金、八十九年
      八月十九日戊○○以甲○○名義匯款六十萬元至乙○○之
      土地銀行虎尾分行帳號、九十年三月五日戊○○匯款二十
      五萬元至華僑銀行斗六分行張志明之帳號、九十年六月二
      十一日丙○○至乙○○家中交付翁誌隆十五萬，其等係由
      乙○○出面向漢輝商行戊○○稱六輕隔離水道所清除之土
      方可以外運云云（見港警偵00000000000警卷第一、三、
      四、五頁）。
（三）丙○○於前案為告訴代理人、於本案為共同被告，其對於
      丁○○之案件而言，不論在前案或本案均為被告以外之第
      三人，本質上屬於證人（司法院大法官釋字第五八二號解
      釋參照）。而丙○○在本案自首時所為之證言，無論在犯
      罪行為人人數、犯罪過程經過和犯罪所得金額，均與在前
      案代理告訴時所為之證言相異，並且足認丁○○有犯罪嫌
      疑，揆諸前開最高法院判例、判決意旨，應可認本件臺灣
      雲林地方法院檢察署檢察官係因發現新證據而再行起訴，
      其起訴並無違法。是被告丁○○及其辯護人執此而為抗辯
      ，要無可採。
貳、實體部分：
一、被告乙○○坦承因遭翁誌隆積欠購屋款項一百餘萬元，為取
    回遭積欠之債款，乃配合翁誌隆實施詐騙行為，並先後經由
    甲○○匯款七十萬元及丙○○轉交三十萬元，共計詐得一百
    萬元等情，而被告丁○○則矢口否認有何犯行，辯稱：僅係
    受雇於丙○○管理土方，並未參與本件詐騙犯行云云。經查
    ：
（一）據原審同案被告丙○○於警詢、調查站、檢察官偵查及原
      審審理中供稱：於八十九年七月在漢輝商行擔任經理時，
      漢輝商行負責人甲○○希望拿到一些工程來做，而伊剛好
      認識丁○○，經丁○○介紹認識翁誌隆，再由翁誌隆介紹
      認識乙○○，伊與乙○○等四人明知六輕隔離水道所清除
      之土方不可以外運，為了要向漢輝商行訛詐，乃由乙○○
      指揮、提議，向漢輝商行謊稱「安排漢輝商行承包根基公
      司所承包之五０一標工程，並負責供應台塑麥寮六輕隔離
      水道砂石予漢輝商行」，然後由乙○○提供銀行帳號，翁
      誌隆及丁○○負責取得工程合約及出具承諾書，伊負責向
      漢輝商行取得款項交給乙○○；翁誌隆及丁○○於八十九
      年八月八日前往根基公司簽工程契約，該工程契約於八十
      九年八月十八日晚上八點在虎尾乙○○服務處，由乙○○
      親手交給伊；伊向漢輝商行申請十萬元現金，於八十九年
      八月八日二十時許，在北港鎮麥當勞前親手交給丁○○，
      然後請漢輝商行之戊○○，於八十九年八月十一日、八十
      九年八月十九日，分別將十萬元及六十萬元匯入乙○○之
      臺灣土地銀行虎尾分行帳號000000000000號帳戶內；八十
      九年八月十一日乙○○以電話向戊○○要求交付三十萬，
      戊○○交給他三十萬，於晚上二十時許，親自交給翁誌隆
      等語（警卷第一至五頁、他字第五五六號偵卷第二五至二
      九頁、第四七、四八頁、他字第一二九０號偵卷第三、四
      頁、原審卷第五０至八０頁），依據丙○○上開供述，已
      經明白承認與乙○○、丁○○、翁誌隆共同詐欺之事實。
      被告乙○○之自白，核與丙○○上開供述相符，自堪採信
      。
（二）被告丁○○雖辯稱其僅受雇於丙○○，未參與本件詐騙犯
      行云云。然丙○○前述供稱向漢輝商行申請十萬元現金，
      於八十九年八月八日二十時許，在北港鎮麥當勞前親手交
      給丁○○乙節，業經被告丁○○於調查時供承：丙○○確
      實有交給我十萬元，我將這十萬元轉交給乙○○，事後我
      與乙○○、丙○○在一起時，我還向丙○○說明有將十萬
      元交給乙○○，乙○○與丙○○均承認該事等語（警卷第
      十一至十五頁），嗣於原審審理時亦為同樣之供述，並有
      丁○○所書立予甲○○之十萬元收條一紙在卷可證（警卷
      第二三頁）。且依原審同案被告丙○○之供述，其從未供
      稱曾經雇用丁○○；而依被告丁○○所書立予甲○○之上
      揭十萬元收條，明白記載係收土方預支金；再依卷附錄音
      譯文所示（他字第八七九號卷第一０五頁），丁○○甚至
      向丙○○表示「根基」那裡保證丙○○賺錢，而且也說到
      給土頭定金決定在明日十二時前、會交代丙○○的、不要
      再說了等語，足見被告丁○○對於本件詐欺犯行卻屬知情
      ，並配合實施詐騙行為，其所辯無可採信。
（三）關於丙○○供稱要求漢輝商行實際負責人戊○○交付現金
      30萬元，由其於八十九年八月十一日轉交予翁誌隆，及要
      求戊○○於八十九年八月十一日、同年月十九日，分別將
      十萬元及六十萬元匯入被告乙○○之臺灣土地銀行虎尾分
      行帳號000000000000號帳戶等情，亦經證人戊○○於原審
      證述屬實，復有臺灣土地銀行存摺類存款憑條二紙、被告
      乙○○所書立收取一百萬元之便條一紙、翁誌隆所書立予
      甲○○之三十萬元收據各一紙在卷可佐（原審卷第九一至
      一０六頁、警卷第二四至二七頁），足證被告乙○○等確
      曾詐騙一百萬元得手。
二、次查，據經濟部工業局表示自麥寮港域內抽砂供應填築一號
    道路，因該港為離島工業區內公共設施，該砂源亦為工業區
    造地之砂源，不宜外運，有該局八十七年四月十日工（87）
    5字第012066號函、八十九年十一月十五日工（89）5字第08
    93531760號函附卷可稽。又經濟部工業局表示雲林離島基礎
    工業區麥寮區○○○道疏浚工程土石方，該局迄今未曾同意
    將工業區內之土石方提供區外使用。台灣塑膠工業股份有限
    公司亦表示該公司於八十九年十一月四日與工業局等單位就
    隔離水道砂堤清除工程之淤泥棄置事宜召開會議時，於會議
    中雖曾表示為改善內陸地區之排水，已先行辦理該隔離水一
    ００公尺寬、三公尺深之疏浚工作，係因該公司提送之「隔
    離水道調整替代方案」於八十七年二月十三日未獲同意，並
    於八十七年三月三日接獲工業局函知後，為避免雨季來臨造
    成水患，故該公司乃據以辦理「麥寮抽砂造地」工程，承攬
    廠商為「俊榮工程有限公司」原訂工期自八十七年六月十九
    日至八十七年七月十九日，惟因受漲退潮沖刷影響而遲無法
    依設計斷面完工，復因相關單位來函要求，故八十八、八十
    九年期間之疏浚皆由尚未驗收之本案斷續施工，至於「廢棄
    土方由承包商自行處理」一節，意指本案原規劃之水道東側
    棄土區遭遇抗爭致無法施工情況下，由於抗爭排除係承包商
    自行處理之責，故其乃另於水道西側築圍堰並堆置棄土等情
    ，亦經本院九十二年度上易字第二九０號判決確認無訛（見
    他字第八七九號卷第一一八至一二０頁），足見台塑六輕隔
    離水道之砂石，原則上供工業區內使用，並不淮開採外運，
    疏浚工程之棄土亦圍堰堆置於水道西側。因此被告等向漢輝
    商行承諾於上開五０一標工程提供臺塑六輕隔離水道之砂石
    ，顯然不實，且無法依約履行。
三、綜上所述，被告乙○○、丁○○二人詐欺犯行，事證明確，
    ，均堪認定，應予依法論科。
四、論罪科刑：
（一）被告行為後，刑法及刑法施行法業於九十四年二月二日修
      正公布，並於九十五年七月一日施行，參酌最高法院九十
      五年五月二十三日刑事庭第八次會議決議，新刑法第二條
      第一項規定，係規範行為後法律變更所生新舊法律比較適
      用準據法，於新刑法施行後，應適用新刑法第二條第一項
      規定，為從舊從輕比較。另比較時應就罪刑有關之共犯、
      未遂犯、想像競合犯、牽連犯、連續犯、結合犯，以及累
      犯加重、自首減輕暨其他法定加減原因（如身分加減）與
      加減比例等一切情形，本於統一性及整體性原則，綜其全
      部罪刑結果，而為比較。經查：
    1.刑法第三百三十九條第一項詐欺取財罪，法定刑得科或併
      科銀元一千元以下罰金，而修正後刑法施行法增訂第一條
      之一：「中華民國九十四年一月七日刑法修正施行後，刑
      法分則編所定罰金之貨幣單位為新臺幣。九十四年一月七
      日刑法修正時，刑法分則編未修正之條文定有罰金者，自
      九十四年一月七日刑法修正施行後，就其所定數額提高為
      三十倍。但七十二年六月二十六日至九十四年一月七日新
      增或修正之條文，就其所定數額提高為三倍」。刑法第三
      十三條第五款修正為：「罰金：新臺幣一千元以上，以百
      元計算之」，是依修正後之法律，刑法第三百三十九條第
      一項詐欺取財罪所得科處之罰金刑最高為新臺幣三萬元，
      最低為新台幣一千元。而依被告行為時之刑罰法律，即罰
      金罰鍰提高標準條例第一條前段規定之提高倍數十倍及刑
      法第三十三條第五款規定之罰金最低額一元計算，刑法第
      三百三十九條第一項詐欺取財罪所得科處之罰金刑最高為
      銀元一萬元即新臺幣三萬元，最低為銀元一元即新台幣三
      元。最高額雖均與新法同，然最低額均僅為新臺幣三元。
      因此，比較上述修正前、後之刑罰法律，自以被告行為時
      之舊法較有利於被告。
    2.修正前刑法第二十八條原規定：「二人以上共同『實施』
      犯罪之行為者，皆為正犯。」，被告行為後，新法修正為
      ：「二人以上共同『實行』犯罪之行為者，皆為正犯」；
      將舊法之「實施」修正為「實行」。原「實施」之概念，
      包含陰謀、預備、著手及實行等階段之行為，修正後僅共
      同「實行」犯罪行為始成立共同正犯。是新法共同正犯之
      範圍已有限縮，排除陰謀犯、預備犯之共同正犯。新舊法
      就共同正犯之範圍既因此而有所變動，自屬犯罪後法律有
      變更，而非僅屬純文字修正，應有新舊法比較適用問題（
      九十七年度台上字第八０九號判決參照）。經比較結果，
      被告等人既均屬實行犯罪行為之正犯，則適用修正前刑法
      第二十八條規定，對被告二人並無不利，依新刑法第二條
      第一項規定，自適用被告行為時之舊法。
    3.修正後之刑法第四十一條第一項前段規定：「犯最重本刑
      為五年以下有期徒刑以下之刑之罪，而受六個月以下有期
      徒刑或拘役之宣告者，得以新臺幣一千元、二千元或三千
      元折算一日，易科罰金。」，但依據舊法及修正前罰金罰
      鍰提高標準條例第二條前段（現已刪除）規定，被告行為
      時易科罰金折算標準，應以銀元三百元折算一日，經折算
      為新臺幣後，應以新臺幣九百元折算為一日。比較修正前
      後之易科罰金折算標準，修正後之規定並未較有利於被告
      ，則應依刑法第二條第一項前段規定，適用被告行為時即
      修正前刑法第四十一條第一項前段規定，定其折算標準。
    4.經上開綜合比較結果，以適用舊法之規定較為有利於被告
      ，則依刑法第二條第一項前段之規定，本件自應適用最有
      利於行為人之法律即行為時法。
（二）核被告乙○○、丁○○二所為，均係犯刑法第三百三十九
      條第一項之詐欺罪。被告等人多次收受漢輝商行之前開金
      額，乃係於同一詐欺犯意下接續實施之數個舉動，且侵害
      同一之財產法益，應僅論以單純一罪。被告乙○○、丁○○、丙○○與翁誌隆就上開所犯，有犯意之聯絡及行為之
      分擔，均應論以共同正犯。
（三）原審以被告乙○○、丁○○二人詐欺犯行事證明確，因予
      論罪科刑，固非無據，然查：原判決就後述應不另為無罪
      諭知部分，未詳予斟酌，誤認被告乙○○、丁○○二人亦
      參與該部分犯行，進而以被告乙○○曾因瀆職案件，曾經
      本院於八十九年七月六日以八十九年度上易字第二七二號
      ，判處有期徒刑五月確定，並於八十九年九月二十一日易
      科罰金執行完畢，認其持續至九十年六月二十一日猶詐取
      漢輝商行金錢，係屬受徒刑之執行完畢後，五年以內再犯
      有期徒刑以上之罪者，併依刑法第四十七條累犯之規定加
      重其刑，自有未洽。被告乙○○上訴意旨執此指摘原判決
      此部分不當，為有理由；被告丁○○上訴否認犯罪，雖無
      可採，惟原判決既有上開可以之處，自屬無可維持，自應
      由本院將原判決關於被告乙○○、丁○○部分撤銷改判之
      。
（四）爰審酌被告乙○○時任雲林縣縣議會議長，竟憑恃身分參
      與共同行騙，使被害人甲○○面臨經濟困境，及被告二人
      分工角色、犯罪手段、所得利益，犯罪後被告乙○○坦承
      犯行，被告丁○○則否認犯行態度，暨被告乙○○已於九
      十七年七月二十九日與被害人甲○○達成和解，由被告乙○○賠償甲○○一百五十萬元，被害人甲○○亦同意原諒
      被告乙○○（見本院卷第七六頁和解書原本、第七七頁台
      灣土地銀行虎尾分行簽發九十七年七月二十四日期、金額
      新台幣一百五十萬元支票影本），確有悔意等一切情狀，
      分別量處被告乙○○有期徒刑十月，被告丁○○有期徒刑
      陸月。又中華民國九十六年罪犯減刑條例業於九十六年七
      月四日公佈，並自九十六年七月十六日施行，該條例第二
      條明文規定：「犯罪在中華民國九十六年四月二十四日以
      前者，除本條例另有規定外，依下列規定減刑：三、有期
      徒刑、拘役或罰金，減其刑期或金額二分之一」。本件被
      告二人所犯詐欺之犯罪時間，均在九十六年四月二十四日
      以前，且非屬同條例第三條規定不予減刑之情形，應減其
      有期徒刑二分之一，爰就被告乙○○部分減為有期徒刑五
      月，就被告丁○○部分減為有期徒刑三月，併諭知易科罰
      金之折算標準。
五、不另為無罪諭知部分：
（一）公訴意旨另以：被告乙○○、翁誌隆、丙○○、丁○○為
      近一步取信甲○○，復於八十九年九月間出具承諾書予甲○○，承諾提供台塑麥寮六輕隔離水道內之砂方材料作為
      甲○○承包五０一標工程所需之土方，並於九十年三月五
      日再次要求甲○○將二十五萬元匯入華僑銀行斗六分行張
      志明帳戶內，另於九十年六月間，又以申請開採證明為由
      ，要求甲○○再交付四十七萬五千五百元，經商討結果甲○○於九十年六月二十一日再交付十五萬元，然乙○○、
      丙○○、翁誌隆、丁○○始終無法提供台塑六輕隔離水道
      砂石及開採證明予甲○○施工，又拒不返還甲○○已付之
      款項，甲○○始知受騙。因認被告乙○○、丁○○此部分
      亦接續觸犯刑法第三百三十九條第一項詐欺去財罪嫌云云
      。
（二）按犯罪事實，應依證據認定之，無證據不得認定犯罪事實
      ；不能證明被告犯罪者，應諭知無罪之判決，刑事訴訟法
      第一百五十四條第二項、第三百零一條第一項，分別定有
      明文。又認定不利於被告事實，須依積極證據，苟積極證
      據不足為不利於被告事實認定時，即應為有利於被告認定
      ，更不必有何有利證據；另事實認定，應憑證據，如未能
      發現相當證據，或證據不足以證明，自不能以推測或擬制
      方法，為裁判基礎；且認定事實所憑證據，其為訴訟上證
      明，須達於一般人均不致有所懷疑，而得確信其為事實之
      程度者，始得據為有罪認定；倘其證明尚未達到此一程度
      ，而有合理懷疑存在時，尚難為有罪認定基礎；苟積極證
      據不足為不利於被告事實認定時，即應為有利於被告認定
      ，更不必有何有利證據（最高法院七十六年台上字四九八
      六號判例參照）。
（三）按公訴意旨認被告乙○○、丁○○二人涉有此部分犯行，
      無非係以原審同案被告丙○○之供述、臺灣土地銀行存摺
      類存款憑條二紙、被告乙○○所書立收取一百萬元之便條
      一紙、翁誌隆所書立予甲○○之承諾書、收據、丁○○書
      立予甲○○之收條、華僑銀行存款存入憑條、陳秀柱所簽
      立之證明書一紙、錄音帶一捲及王貞秀之供述等為其論據
      ，而被告乙○○、丁○○二人均堅決否認有此部分犯行：
      經查：
    1.據原審同案被告丙○○於警詢、調查及偵審中迭次供稱：
      為了要向漢輝商行訛詐二千萬元，由乙○○得百分之七十
      ，他們三人各得百分之十云云，惟亦自承：在謀議過程中
      ，我為了自保都有錄音作為證據，八十九年八月十八日在
      議長乙○○住宅會面時，我與乙○○、翁誌隆及丁○○在
      一起討論要如何詐欺甲○○的方法及確定詐騙所取得的款
      項要如何朋分時，我都有錄音等語（他字五五六號卷第二
      七頁），然細譯丙○○所謂之自保錄音帶譯文（他字八七
      九號卷第一０五至一０八頁），並未有何謀議詐騙乃至確
      定朋分詐騙所得比例之內容，依該錄音譯文之內容反而可
      見乙○○與丙○○二人以主客相對，關係並非親密。且依
      丙○○所述，其與乙○○等人既然共謀詐騙二千萬元，乃
      竟又私下錄音，居心叵測，可見渠等乃爾虞我詐之輩，丙○○所述顯有瑕疵，非可盡信。
    2.又依證人戊○○於原審之證述：署名是我父親的存證信函
      是請丙○○寫的。根據該存證信函，八十九年七月翁誌隆
      向我稱他有台塑六輕隔離水道砂石可以賣給我，翁誌隆有
      到我家，有跟他接洽，當時我在場。翁誌隆有去過我家幾
      次，我沒有正面跟他談事情，工程事情都是交由丙○○去
      跟他處理，工程有跟乙○○接觸，只有電話接觸，沒有親
      自接觸。八十九年四、五月就有接洽，約七月份的時候有
      打電話到家裡，表明他的身份。他說他是議長，他有隔離
      水道的土方是他們的。丙○○有帶我去六輕現場看過兩、
      三次，看看確實有土方。丙○○有帶我去議長家，我是在
      他家外面，沒有進去，因為從頭到尾全權交由丙○○處理
      ，我知道是議長，我跟他碰面也沒有講工程細節。本件買
      賣砂石的事情沒有當面與丁○○接觸。我的土方是要跟議
      長那邊買，就是翁誌隆、丁○○和議長三人等語（原審卷
      第八一至九四頁），可見在漢輝商行方面係由丙○○一手
      主導，戊○○所知有限。且據戊○○證稱：翁誌隆於八十
      九年九月寫給甲○○的承諾書，是承諾我們可以買到砂石
      ，是丙○○交給我（原審卷第九四頁）、九十年三月五日
      有匯二十五萬元到華僑銀行斗六分行張志明帳戶。九十年
      六月是丙○○轉述要支付四十七萬五千五百元，我是跟他
      說要開採證明，但是他一直拿不出來，所以最後只付十五
      萬元請丙○○轉交。（原審卷第九五頁）、我沒有直接與
      翁誌隆、丁○○談過。我沒有直接與乙○○談過內容。翁
      誌隆有去過我家，但都是由丙○○跟他講（原審卷第一０
      五頁），據此可知，戊○○所有作為均係依照丙○○之轉
      述，然丙○○之轉述是否屬實，無從認定。
    3.依據公訴人所提出之上開各項證據，充其量僅得證明被告
      乙○○、丁○○二人於八十九年八月十九日共同詐騙之部
      分，至於多月之後，依照丙○○轉述，由被害人所匯之二
      十五萬元及交付之十五萬元，既未曾由被告乙○○、丁○○二人取得，亦無從認定確係本於渠等先前共同謀議而為
      ，自不得遽令被告乙○○、丁○○二人就此部分犯行，亦
      負共同詐欺之責。
（四）綜上所述，依公訴人所提出之證據，尚不足以證明被告乙○○、丁○○二人確有此部分之犯行，而本院亦查無其他
      積極證據足認被告二人確有公訴人所指之上開犯行，就此
      部分本應為被告無罪之諭知，惟公訴人認被告此部分犯行
      與前開有罪部分屬接續犯之單純一罪，故不另為無罪之諭
      知。
據上論斷，應依刑事訴訟法第三百六十九條第一項前段、第三百
六十四條、第二百九十九條第一項前段，刑法第二條第一項前段
、第三百三十九條第一項、第二十八條（修正前）、修正前刑法
第四十一條第一項前段，刑法施行法第一條之一，廢止前罰金罰
鍰提高標準條例第二條，中華民國九十六年罪犯減刑條例第二條
第一項第三款、第七條、第九條，判決如主文。
本案經檢察官劉欽銘到庭執行職務。
中    華    民    國    97    年    10    月    8     日
                  刑事第六庭    審判長法  官  董武全
                                      法  官  曾文欣
                                      法  官  杭起鶴
以上正本證明與原本無異。
不得上訴。
                                      書記官  魏安里
中    華    民    國    97    年    10    月    8     日
附錄本案論罪科刑法條全文：
刑法第339條第1項：
意圖為自己或第三人不法之所有，以詐術使人將本人或第三人之
物交付者，處五年以下有期徒刑、拘役或科或併科一千元以下罰
金。


司法院資訊處製作；財團法人民間司法改革基金會備份。
